【裁判字號】    91,上訴,1359
【裁判日期】    920107
【裁判案由】    誣告
【裁判全文】
臺灣高等法院臺南分院刑事判決            九十一年度上訴字第一三五九號    Ｇ
      上  訴  人
      即  被  告  乙  ○  ○
右上訴人因誣告案件，不服臺灣臺南地方法院九十一年度訴字第七四七號中華民國九
十一年十月十五日第一審判決（起訴案號：臺灣臺南地方法院檢察署九十一年度偵字
第四七九四號），提起上訴，本院判決如左：
      主      文
原判決撤銷。
乙○○意圖他人受刑事處分，向該管公務員誣告，累犯，處有期徒刑參月。
      事      實
一、乙○○於七十八年間，因犯竊盜、妨害兵役及懲治盜匪條例等罪，經臺灣臺南地
    方法院判處有期徒刑八年十月確定，於八十六年十一月十四日執行完畢，仍不知
    警惕，因於八十八年間與甲○○交往，不滿甲○○欲與其分手而對之糾纏不休，
    甲○○迫不得已而遠避他處，乙○○遍尋不著，為迫使林女出面，明知渠所有之
    牌照ＷＷＵ─７４６號機車一直在自己占有使用中，甲○○從未曾有持有侵占上
    開機車，竟意圖使甲○○受刑事處分，而於九十一年二月五日具狀向台灣台南地
    方法院檢察署捏詞誣告稱：伊於九十年九月上旬委託甲○○以其信用卡簽帳代購
    ＷＷＵ─７４６號機車，暫登記為甲○○所有，言明付清價款後即移轉所有權登
    記，詎伊於同年十月清償全部價款後，甲○○竟拒不辦理過戶，將該機車侵占入
    己，並避不見面等語，嗣經檢察官偵查，乙○○於所誣告之侵占案件確定前自白
    該機車一直由其使用中，甲○○並未侵占，致檢察官以查無如乙○○具狀所指訴
    之上情，而將甲○○為不起訴處分。
二、案經臺灣臺南地方法院檢察署檢察官自動檢舉偵查起訴。
      理      由
一、訊據被告乙○○（下稱被告）坦承前揭機車一直由渠使用中，竟具狀向臺灣臺南
    地方法院檢察署告訴甲○○侵占其機車等情不諱，惟矢口否認有誣告之故意，辯
    稱：因甲○○一直不出面，始用刑事告訴之方式逼其出面，伊於偵查庭中亦已撤
    銷告訴云云。惟查右揭事實業據被害人甲○○於偵查中及原審審理時供述明確，
    並有告訴狀及臺灣臺南地方法院檢察署九十一年度發查字第三一一號、九十一年
    偵字第三五六四號卷宗影本等附卷可稽，而被告明知車號ＷＷＵ─７４６號機車
    長期以來一直由其使用，甲○○從未使用該部機車，竟意圖使他人受刑事處分，
    具狀告訴林女涉嫌侵占該部機車，所辯未具誣告故意，要與事實不符，本件事證
    明確，被告犯行堪予認定，應予依法論科。
二、核被告意圖使被害人受刑事處分，向該管公務員誣告，所為係犯刑法第一百六十
    九條第一項之誣告罪。查被告前因犯竊盜、妨害兵役及懲治盜匪條例等罪，經臺
    灣臺南地方法院判處有期徒刑八年十月確定，於八十六年十一月十四日執行完畢
    ，有臺灣高等法院被告全國前案紀錄表一紙在卷可稽，其於有期徒刑執行完畢後
    ，五年以內再犯本件有期徒刑之罪，為累犯，依刑法第四十七條之規定，應加重
    其刑，又被告於所誣告之侵占案件確定前自白該機車一直由其使用中，甲○○並
    未侵占，致檢察官對甲○○為不起訴處分，此有該偵查案卷筆錄可查，應依刑法
    第一百七十二條規定減輕其刑，爰先加後減之。
三、原審以被告罪證明確，予以論罪科刑，固非無見，惟被告於偵查中於其所誣告之
    案件確定前自白，原審未予減輕其刑，尚有未洽。被告上訴意旨仍執前詞否認有
    誣告故意，雖無理由，惟原判決既有可議，即屬無可維持，應由本院撤銷改判。
    爰審酌被告犯罪之動機、目的、手段、所生危害、犯罪後偵審中坦承部分犯行，
    尚知悔悟等一切情狀，量處如主文第二項所示之刑，以資懲儆。
據上論結，應依刑事訴訟法第三百六十九條第一項前段、第三百六十四條、第二百九
十九條第一項前段、刑法第一百六十九條第一項、第一百七十二條、第四十七條，判
決如主文。
本案經檢察官劉欽銘到庭執行職務。
中    華    民    國      九十二      年      一      月      七        日
                                  臺灣高等法院臺南分院刑事第三庭
                                      審判長法官  黃    崑    宗
                                            法官  林    勝    木
                                            法官  葉    居    正
右正本證明與原本無異。
如不服本判決，應於判決送達後十日內向本院提出上訴狀，其未敘述理由者並應於提
出上訴狀後十日內向本院補提理由書（應附繕本)。
                                      法院書記官  陳    嘉    琍
中    華    民    國      九十二      年      一      月      十        日
附錄法條：
刑法第一百六十九條第一項：意圖他人受刑事或懲戒處分，向該管公務員誣告者，處
                          七年以下有期徒刑。


司法院資訊處製作；財團法人民間司法改革基金會備份。
